【裁判字號】    97,交聲,336
【裁判日期】    970514
【裁判案由】    違反道路交通管理處罰條例聲明異議
【裁判全文】
臺灣臺北地方法院交通事件裁定         97年度交聲字第336號
原處分機關  交通部公路總局臺北區監理所
異議人即
受處分人    甲○○
上列受處分人因違反道路交通管理處罰條例案件，對於交通部公
路總局臺北區監理所中華民國97年1月23日所為之處分（原處分
案號：北監自裁字裁40-IAB924928號），聲明異議，本院裁定如
下：
    主      文
異議駁回。
    理      由
一、按汽車在設有禁止停車標誌、標線之處所不得停車，道路交
    通安全規則第112條第1項第4款定有明文；而黃實線設於路
    側者，係用以禁止停車；本標線禁止時間為每日上午7時至
    晚間8時，如有延長或縮短之必要時，應以標誌及附牌標示
    之，此為道路交通標誌標線號誌設置規則第149條、第168條
    所明文。汽車駕駛人在設有禁止停車標誌、標線之處所停車
    者，應處新臺幣（下同）600元以上1,200元以下罰鍰，道路
    交通管理處罰條例第56條第1項第4款規定甚明。又汽車駕駛
    人經以科學儀器取得證據資料證明其行為違規，而當場不能
    或不宜攔截製單舉發者，得對汽車所有人逕行舉發處罰，為
    道路交通管理處罰條例第7條之2第1項第7款所明定。再者，
    處罰機關對於非屬違反道路交通管理事件統一裁罰基準及處
    理細則（下稱處理細則）第41條第1項情形之案件，或行為
    人到案陳述不服舉發者，應使用違反道路交通管理事件裁決
    書裁決之，處理細則第41條第4項規定甚明。末按，違反行
    政法上義務之行為非出於故意或過失者，不予處罰，行政罰
    法第7條第1項定有明文。是汽車駕駛人因故意或過失在設有
    禁止停車標誌、標線之處所停車，經公路主管機關逕行舉發
    ，而於應到案期限前依違反道路交通管理事件統一裁罰基準
    表（下稱基準表）規定之最低額自動繳納罰鍰，惟聲明不服
    者，主管機關應依道路交通管理處罰條例第56條第1項第4款
    、處理細則第41條第4項及基準表之規定，對該汽車駕駛人
    裁決處以900元之罰鍰。
二、本件7A-6037號自小客車於民國96年12月14日15時03分許，
    在臺北市○○○路設有黃實線之禁止停車處所違規停車，經
    臺北市停車管理處人員以該車有在設有禁止停車標線之處所
    違規停車為由，依違反道路交通管理處罰條例第56條第1項
    第4款規定，對該汽車所有人即本件受處分人甲○○製單逕
    行舉發，應到案日期為97年1月17日前，受處分人已於同年
    月14日自動繳納罰鍰，惟聲明不服而於原處分機關交通部公
    路總局臺北區監理所裁決前向本院聲明異議，經本院以97年
    度交聲字第95號，以異議人對尚未裁決之案件聲明異議，其
    異議不合法律上之程式無從補正為由，裁定駁回。嗣原處分
    機關即依道路交通管理處罰條例第56條第1項第4款、處理細
    則第41條第4項及基準表之規定，於97年1月23日以北監自裁
    字裁40-IAB924928號裁決書，裁處受處分人罰鍰900元在案
    。上開各情，有裁決書及臺北市停車管理處97年2月26日北
    市停四字第09730962800號函暨附件資料在卷可稽。
三、受處分人聲明異議意旨略以：上開違規地點雖地面劃有黃線
    ，但該路口設有「學校」、「上下學時段07:20-07:50/11:5
    0-12:20/15:50-16:20」及「禁止停車」之標誌，使人誤認
    該路段因緊鄰臺北市金華國小，故僅於金華國小上下學之上
    開時段禁止停車，其餘時間仍可停車，伊違規時間既係15時
    03分，非在前開禁止停車之時段內，自可停車。由此可知，
    本件違規地點標誌之設置顯然不清楚，足使他人產生誤認，
    原裁決顯有錯誤，為此聲明異議，請求撤銷原處分云云。
四、經查，7A-6037號自小客車於96年12月14日15時03分許，在
    臺北市○○○路設有黃實線之禁止停車處所停車，經臺北市
    停車管理處人員製單逕行舉發之事實，有臺北市停車管理處
    97年2月19日北市停四字第09730962800號書函及附件採證照
    片在卷可稽，且為受處分人所不爭，受處分人既將車輛停放
    在劃設有代表禁止停車意義之黃實線路段，自屬違反道路交
    通安全規則第112條第1項第4款、道路交通管理處罰條例第5
    6條第1項第4款等規定，而構成違規行為甚明。至於依本件
    違規採證照片及受處分人所提出之現場照片以觀，該路口固
    設有藍底白字之「學校」標誌（依道路交通標誌標線號誌設
    置規則第126條，該標誌係設於學校附近之處，用以指示學
    校地區，車輛駕駛人應注意禁聲慢行）、「上下學時段07:2
    0-07:50/11:50-12:20/15:50-16:20」之標誌及一禁止進入
    標誌（圓形、紅底、中有一白色長方形，依道路交通標誌標
    線號誌設置規則第73條第1項，係設於禁止車輛進入路段入
    口顯明之處，用以告示任何車輛不准進入之禁制標誌），惟
    綜合上開標誌代表之意義，該路段因接近學校而設置有「學
    校」之指示標誌，且為學校學生上下學之便利與安全，故設
    置有禁止進入標誌，並明確標示禁止時段為「上下學時段（
    07：20至07：50、11：50至12：20、15：50至16：20）」，
    而表示上開上下學時段一般車輛不得行駛進入之意義。是上
    開標誌之設置僅在標示告知車輛禁止進入之時間，與得否停
    車之規定無關；該路段能否停車，仍應依照設於該處之黃實
    線標線為判斷依據。異議人認上開標誌為禁止停車之標誌，
    主張其停車時間不在禁止停車之時段內，不構成違規停車云
    云，尚有誤會。又本件交通標誌之設置均合於交通法規之規
    定，核無異議人所指「顯然不清楚，足使他人產生誤認」之
    情形，異議人縱因誤認法規或不知標誌意義而有上開違規行
    為，惟仍屬有過失，依行政罰法第7條第1項之規定，仍不能
    解免其違規責任。
五、綜上所述，受處分人確有駕駛7A-6037號自小客車於96年12
    月14日15時03分許，在臺北市○○○路設有黃實線之禁止停
    車處所違規停車之違規行為，從而原處分機關依道路交通管
    理處罰條例第56條第1項第4款、處理細則第41條第4項及基
    準表之規定，裁處受處分人罰鍰900元，核無違誤，本件受
    處分人之異議為無理由，應予駁回其異議。
據上論斷，應依道路交通案件處理辦法第19條，裁定如主文。
中    華    民    國    97    年    5    月    14    日
                  交通法庭法  官  林庚棟
以上正本證明與原本無異。
如不服本裁定應於送達後5日內向本院提出抗告狀。
                          書記官  殷玉芬
中    華    民    國    97    年    5     月    15    日


司法院資訊處製作；財團法人民間司法改革基金會備份。
